【裁判字號】    96,訴,196
【裁判日期】    970521
【裁判案由】    違反稅捐稽徵法等
【裁判全文】
臺灣高雄地方法院刑事判決               96年度訴字第196號
公  訴  人  臺灣高雄地方法院檢察署檢察官
被      告  丙○○
選任辯護人  戴慕蘭律師
            康清敬律師
上列被告因違反稅捐稽徵法等案件，經檢察官提起公訴（94年度
偵字第19701號），本院判決如下：
    主  文
丙○○犯納稅義務人以不正當方法逃漏稅捐罪，處有期徒刑拾月
，減為有期徒刑伍月，如易科罰金，以銀元佰元即新台幣玖佰
元折算壹日。
    事  實
一、緣丙○○原於民國86年7月1日與甲○○任實際負責人之金吉
    第建設事業有限公司（下稱金吉第公司）簽訂房屋合建契約
    書，約定由丙○○提供坐落高雄縣燕巢鄉○○○段240地號等
    38筆土地供金吉第公司興建「美夢成真」建案5 樓建築物計
    36戶，採合建分售，丙○○取得之土地款為房地售價16／36
    ，金吉第公司取得之房屋款為房地售價20／36；嗣87年3 月
    23日，丙○○、金吉第公司與仍由甲○○任實際負責人之富
    茂隆建設股份有限公司（下稱富茂隆公司）三方協議改由富
    茂隆公司繼續興建，金吉第公司之權利義務由富茂隆公司承
    受；旋又因丙○○與富茂隆公司發生刑事涉訟糾紛，乃於88
    年5 月13日復簽訂「再協議書」，改約定分戶之百分比調整
    為丙○○分19戶（丙○○有優先挑選權），富茂隆公司分17
    戶，富茂隆公司同意將丙○○指定之19戶建物變更起造人名
    義為丙○○或其指定之第三人；事後富茂隆公司並於88年5
    月25日依約就丙○○所挑選之19戶建物辦理變更起造人並過
    戶予丙○○擔任代表人之泰普建設開發有限公司（下稱泰普
    公司）完畢。惟丙○○因其前開依再協議書所分得之19戶建
    物、及該等建物所座落之名下土地之所有權歸泰普公司取得
    ，將須繳納營業稅新台幣（以下同）200 萬元。丙○○為逃
    漏上開營業稅款，竟於88年10月8 日，利用甲○○亟需丙○○提供土地作為向金融機構辦理融資之擔保品，藉以取得繼
    續興建「美夢成真」建案資金之機會，使甲○○同意配合就
    前述19戶建物以富茂隆公司名義與泰普公司訂立買賣契約，
    並開立房屋發票共19紙供泰普公司收執，藉以隱瞞泰普公司
    自丙○○取得前揭19戶建物、土地之事實，以此不正當方法
    逃漏營業稅200 萬元。
二、案經甲○○訴由臺灣高雄地方法院檢察署檢察官偵查起訴。
    理  由
壹、程序方面（證據能力之判斷）
一、證人甲○○於警詢之陳述，無證據能力
    按被告以外之人於審判外之言詞或書面陳述，除法律有規定
    者外，不得作為證據，刑事訴訟法第159 條第1 項定有明文
    。雖同法第159條之2規定：「被告以外之人於檢察事務官、
    司法警察官或司法警察調查中所為之陳述，與審判中不符時
    ，其先前之陳述具有較可信之特別情況，且為證明犯罪事實
    存否所必要者，得為證據。」例外地在被告以外之人審判外
    陳述具備該條法定要件的前提下，容許其具有證據能力。
    但證人甲○○之警詢證述乃刑事訴訟法第159條第1項規定之
    審判外陳述，復據被告丙○○之選任辯護人爭執其證據能力
    。而其經傳喚到院所為證述內容，核與警詢陳述情節並無出
    入，依前揭規定，應認無證據能力。
二、證人甲○○於偵查中之證述，有證據能力
    被告以外之人於偵查中向檢察官所為之陳述，除顯有不可信
    之情況者外，得為證據，已為同法第159 條之1 第2 項所明
    定。經查：證人甲○○在偵查中所為陳述，已依法具結，且
    無顯不可信之情況，應有證據能力。
三、末按，被告以外之人於審判外之陳述，雖不符前4 條之規定
    ，而經當事人於審判程序同意作為證據，法院審酌該言詞陳
    述或書面陳述作成時之情況，認為適當者，亦得為證據。當
    事人、代理人或辯護人於法院調查證據時，知有第159 條第
    1項不得為證據之情形，而未於言詞辯論終結前聲明異議者
    ，視為有前項之同意，刑事訴訟法第159 條之5 第1 項、第
    2項亦定有明文。除前已論及之證人甲○○警詢、偵查證述外
    ，本判決其餘引用之證據資料，屬於被告以外之人於審判外
    之書面、言詞陳述者，均經審判長提示並告以要旨後，被告
    、選任辯護人、檢察官均知悉該等證據資料係被告以外之人
    於審判外之陳述，均未於言詞辯論終結前表示異議，本院審
    酌上開證據作成時之情況，認為適當，依刑事訴訟法第159
    條之5第1項、第2項規定，應有證據能力。
貳、實體方面
一、本件被告丙○○矢口否認有何以不正當方法逃漏稅捐犯行，
    先後以言詞或具狀辯稱：被告與富茂隆公司間之合建方式一
    直是採「合建分售」，到88年5月13日訂立再協議書改成將富
    茂隆公司未完成的建物19戶賣給泰普公司，由泰普公司繼續
    完工，還是採「合建分售」沒有改變，另餘17戶也是「合建
    分售」；依再協議書第3條後段約定：「.. 若乙方（指富茂
    隆公司）已售出之10戶完成交屋程序，甲方（指被告）於扣
    除本身應分得之百分比金額（總金額19／36）後，剩餘金額
    連同上述3張商業本票一併退還乙方。」、第7條約定：「甲
    方辦理土地過戶之程序為已售出10戶中之8戶完成交屋後，並
    全權由甲方辦理銀行貸款及過戶手續，俟甲方取得其應得金
    額後（係甲乙雙方原協定之總金額19／36）再將其餘之土地
    陸續過戶予乙方。」足證再協議書仍維持原有之「合建分售
    」，只是被告所得取得之土地款由房地售價的16／36提高為
    19／36；再泰普公司為向富茂隆公司買受該19戶建物而簽發
    之5張面額合計4200萬元支票所以由被告取得，乃因富茂隆
    公司出售該19戶建物予泰普公司後，尚餘之17戶房屋仍與被
    告有「合建分售」關係，仍應交付土地價款予被告，該17戶
    房屋又有早經富茂隆公司出售者，故被告乃與富茂隆公司協
    議，以泰普公司應付之4200萬元票據抵付剩餘17戶富茂隆公
    司應給付被告之土地款等語云云。
二、按「在中華民國境內銷售貨物或勞務及進口貨物，均應依本
    法規定課徵營業稅。」、「營業稅之納稅義務人如左：一、
    銷售貨物或勞務之營業人。」、「將貨物之所有權移轉與他
    人，以取得代價者，為銷售貨物。」、「有下列情形之一者
    ，視為銷售貨物：一、營業人... 或以其產製、進口、購買
    之貨物，無償移轉他人所有者。... 」、「有左列情形之一
    者，為營業人：一、以營利為目的之公營、私營或公私合營
    之事業。」，分別為88年10月8日本件轉讓行為時營業稅法第
    1條、第2條第1款、第3條第1項、第3項第1款、第6條第1款所
    明定。被告於86年7月1日與告訴人甲○○任實際負責人之金
    吉第公司簽訂「房屋合建契約書」，約定由被告提供坐落高
    雄縣燕巢鄉○○○段240地號等38筆土地供金吉第公司公司
    興建「美夢成真」建案5樓建築物計36戶，採合建分售，被
    告取得之土地款為房地售價16／36，金吉第公司取得之房屋
    款為房地售價20／36；嗣於87年3月23日，被告、金吉第公
    司與仍由告訴人任實際負責人之富茂隆公司三方協議改由富
    茂隆公司繼續興建，金吉第公司之權利義務由富茂隆公司承
    受；旋又因被告與富茂隆公司發生刑事涉訟糾紛，乃於88年
    5 月13日復簽訂「再協議書」，改約定分戶之百分比調整為
    被告分19戶，富茂隆公司分17戶，被告並享有優先挑選權，
    富茂隆公司亦同意將被告指定之19戶建物變更起造人名義為
    被告或其指定之第三人；事後富茂隆公司並依約就被告所挑
    選之19戶建物辦理變更起造人並過戶予泰普公司完畢之事實
    ，為被告所不爭執，並有上開房屋合建契約書（參見本院卷
    第75頁、第76頁）、協議書（參見本院卷第80頁至第82頁）
    、再協議書（參見本院卷第83頁至第85頁）附卷可稽，足堪
    認定。故認定本件被告是否有以不正當方法逃漏營業稅之犯
    行，首應究明者為被告提供高雄縣燕巢鄉○○○段240地號
    等38筆土地與富茂隆公司合建房屋，在88年5月13日再協議
    書簽署後，其合作方式究為原來之「合建分售」，或已改為
    「合建分屋」。蓋倘為「合建分屋」，則富茂隆公司就系爭
    19戶未完成建物已無處分權，泰普公司取得被告依再協議書
    所分得19戶建物之所有權，當不可能源自富茂隆公司本於履
    行「買賣契約」而為移轉，而係來自被告之轉讓。經查：
（一）被告於86年7月1日與金吉第公司簽訂之房屋合建契約，依
      契約書第4條第1項：「本合作方式採合建分售處理，..
      地主（即被告）取得之土地款為房地售價44.44％（16／
      36），建主取得房屋款為房地售價55.56％（20／36），
      .. 」第7條第5項：「本件房屋出售之營業稅及營利事業
      所得稅全部由乙方（即金吉第公司）負擔。」有該契約書
      在卷可佐，足認本件合建案，原採合建分售方式，其出售
      房屋衍生之營業稅約定由建商負責。觀諸卷附協議書訂約
      意旨可知，該合建案嗣因金吉第公司發生支票退票之財務
      問題，無法如期履約，乃與被告於87年3月23日協議改由
      富茂隆公司繼續興建，金吉第公司之權利義務由富茂隆公
      司承受，並經被告、富茂隆公司及金吉第公司簽訂協議書
      ，觀諸該協議書內容，就合建分售合作方式並未有更動。
      嗣因富茂隆公司與被告間再發生履約等糾紛，被告對告訴
      人即富茂隆公司實際負責人甲○○等人提出詐欺等刑事自
      訴案（即本院88年度自字第103號），該案審理中，被告
      與富茂隆公司於88年5月13日由律師見證下簽訂再協議書
      作為和解息訟之條件，此觀卷附再協議書訂約意旨可明；
      再觀該再協議書第1條約定：「其分戶百分比調整為甲方
      （即被告）分19戶，乙方（即富茂隆公司）分17戶，建商
      減少之戶數作為違約及逾期利息之賠償。其中19戶並全權
      由甲方優先挑選之。」第2條：「乙方（即富茂隆公司）
      同意將甲方（即被告）指定之19戶建物變更起造人名義為
      甲方或其指定之第三人。... 」第5條：「變更建物起造
      人予甲方或其指定之第三人名義之19戶，其應繳交之契稅
      由乙方完全負擔，並於辦理保存登記時，雙方同意就其分
      得之建物，各自負擔契稅。」第11條：「乙方（即富茂隆
      公司）同意在變更起造人為甲方或其指定之第三人名義時
      ，開立肆仟萬元（不含稅）之統一發票予甲方（即被告）
      。」其契約文意明顯可見原合建分售型態，已改為合建分
      屋；蓋如依被告所辯仍維持合建分售型態，僅分得之土地
      款比例調高云云，則再協議書應僅將原約定被告可取得之
      土地款為房地售價16／36調高為19／36，建主取得房屋款
      為房地售價20／36降低為17／36即可，何須約定被告得優
      先挑選19戶且就挑選出之19戶房屋變更起造人為被告或其
      指定之第三人？復就被告分得之19戶建物辦理起造人變更
      時特別約定由富茂隆公司開立發票予被告（應係因此行為
      符合前揭營業稅法第3條銷售貨物或視為銷售貨物要件所
      衍生之約定），另就將來辦理保存登記應納契稅，由原依
      合建分售比率分攤，改為就分得之建物各自負擔契稅？次
      查，告訴人即富茂隆公司實際負責人自偵查中、本院審理
      中，亦一致明確表示再協議書所為分戶之百分比調整為地
      主19戶，建商17戶約定，乃指合建關係為「合建分屋」等
      情，其為代表富茂隆公司簽約之人，所為陳述，既與契約
      文義相符，應屬可採。
（二）被告雖又辯稱：依再協議書第3條後段約定：「.. 若富茂
      隆公司已售出之10戶完成交屋程序，被告於扣除本身應分
      得之百分比金額（總金額19／36）後，剩餘金額連同上述
      3張商業本票一併退還富茂隆公司。」、第7條約定「被告
      辦理土地過戶之程序已售出10戶中之8戶完成交屋後，並
      全權由被告辦理銀行貸款及過戶手續，俟被告取得其應得
      金額後（係雙方原協定之總金額19／36）再將其餘之土地
      陸續過戶予富茂隆公司。」可見被告與富茂隆公司之利益
      分配並非在於各自分得房屋及土地若干戶，而是在於按已
      售房地總價款若干比例分配云云，然該條約定無非係就再
      協議書成立前，富茂隆公司已售出之10戶房地（依被告於
      本院88年度自字第103號案件所為主張，係富茂隆公司私
      自出售，且收取之款項未依原合約約定分配予被告），於
      完工交屋時，對買受人應履行之土地過戶及銀行貸款手續
      ，約由被告負責，以便被告可自貸得款項直接收取其應得
      之利益，要屬保障被告權益之措施，尚與合建態樣無關。
（三）被告另舉泰普公司93年3月18日說明書、富茂隆公司與泰
      普公司88年10月8日締訂之土地房屋買賣契約書、泰普公
      司名義開立與富茂隆公司面額合計4200萬元支票5紙及富
      茂隆公司開立之19戶房屋發票（含稅金額計4200萬元）等
      件以證明系爭19戶未完成建物之交易流程，係由泰普公司
      向富茂隆公司購買該19戶，並開立票據，並非被告轉讓予
      泰普公司。雖前揭被告提出指為富茂隆公司開立之房屋發
      票19紙，確實出自富茂隆公司並非假造之情，已據證人甲○○到院陳述明確，復核與卷附財政部臺灣省南區國稅局
      高雄縣分局96年6月4日南區國稅高縣三字第0960031751號
      函檢送之富茂隆公司領用統一發票字軌號碼資料相符，可
      以認定。然查，被告與富茂隆公司如上所述，既於88年5
      月13日簽訂再協議書，由被告取得系爭19戶房屋所有權，
      富茂隆公司自無權再將之處分出賣與泰普公司，且被告即
      是泰普公司代表人，依常情，要無代表泰普公司訂定損及
      自身權益契約之可能。至上述面額合計4,200萬元支票之
      受款人雖為富茂隆公司，然觀諸前揭泰普公司93年3月18
      日說明書可知，該5紙支票泰普公司係交付與被告，而非
      逕付其主張之出賣人富茂隆公司，與交易常規顯有未合。
      又該說明書雖稱被告收受支票後即轉交富茂隆公司依約開
      立發票作為收款憑證，復因該公司先前已售出房屋所得款
      ，未依約定比例交付被告，故該公司於取得支票後，即以
      之償還被告，因之泰普公司開立之支票最後回流至被告手
      上，泰普公司對於應付房屋款則改以「股東往來」列帳，
      並於房屋銷售後陸續償還被告云云；然此經告訴人即富茂
      隆公司實際負責人甲○○於偵查中、本院審理中所一致否
      認。況查，關於富茂隆公司於再協議書訂定前私自售出10
      戶合建房屋未將被告應分得土地款分配予被告之問題，富
      茂隆公司於簽立再協議書時，已另簽發總額1500萬元本票
      3紙予被告資為保證（見再協議書第3條），且該協議書第
      7條業已約定待該10戶中之8戶完成交屋後，全權由被告辦
      理銀行貸款，並自貸得款項取回其應分得金額以資解決，
      富茂隆公司自無再以上開支票抵償之理，且以出售19 戶
      房屋全部款項抵償富茂隆公司積欠被告關於先行出售10
      戶房屋所得應分配與被告之款項，其比例與被告主張之合
      建分售比例19／36，亦顯不相當。從而，前開說明書、土
      地房屋買賣契約書、支票、房屋發票等件，尚不足以證明
      系爭19戶建物之交易流程，如被告主張係由泰普公司向富
      茂隆公司購買，並非被告轉讓予泰普公司。
（四）再按，合建分售係地主與建方合作興建房屋後，由地主出
      售土地予客戶，建方出售房屋予客戶，亦即客戶與地主間
      訂立土地買賣合約，而客戶與建方則訂立房屋買賣合約。
      如本件被告依前揭說明書所辯，因富茂隆公司無力繼續投
      入資金興建，而由被告尋求第三者承受未售房屋，才找來
      泰普公司承買之情為真，則泰普公司承買者，應為富茂隆
      公司自行出售10戶以外之餘屋，且應連同土地一併承買，
      始符合本件合建初次契約書建屋分配比率第1項：「本合
      作方式採合建分售處理，地主之土地與建主之房屋一起配
      合銷售，地主取得之土地款為房地售價．．．」之約定。
      然查，泰普公司自富茂隆公司取得之系爭19戶房屋係含有
      富茂隆公司業已出售他人之多戶房屋（即A9、B3、B6、
      B10、B11），此為被告所不爭，且泰普公司與富茂隆公司
      簽訂系爭19戶房屋買賣契約書之同時，並未與被告就該19
      戶房屋坐落之土地訂立買賣契約；足認被告上開為解決富
      茂隆公司資金困難，由其尋求泰普公司承買未售房屋之辯
      解尚非實在。
（五）此外，參諸告訴人於94年12月7日偵查中指陳：「.. 當時
      共建36戶。原來是合建後一起賣，.. 依比例一起分錢。
      後來發生糾紛，大家再訂立再協議書後，才分屋去賣。」
      「（依再協議書第11條，你有開立4,000萬的發票給被告
      ？）有開這些發票出去，但他指定我開給泰普公司，原來
      這個發票應該開給被告本人，因為依照該條文規定。」「
      因為他土地不過戶給我，我不開給他，他不將其中所建房
      屋10戶給我。」（參見偵查卷第47頁、第48頁）；在本院
      審理中證稱：「.. 這10戶土地一定要過戶給我，我要去
      聲請土地融資與建築融資，但他一直不過戶給我，後來我
      週轉不靈全部跳票，.. 整個工地放著，一大堆人找我討
      錢，.. 沒有辦法就去求他，..。」、「（再協議書第11
      項，.. 乙方同意在變更起造人為甲方或其指定之第三人
      名義時開立4000萬元之統一發票給甲方，為什麼會定這個
      ？）... 這是他提出來的要求...。」、「（你有沒有開
      4000萬的不含稅的統一發票給丙○○？）他要我開給泰普
      ，後來我說這是違法的行為，我就發票丟給他們，他們自
      己開..。」（本院卷第110頁、第111頁）等語可知，前開
      被告提出之富茂隆公司與泰普公司88年10月8日締訂之土
      地房屋買賣契約書、富茂隆公司開立之19戶房屋發票（含
      稅金額計4,200萬元）等件，係被告利用告訴人亟需被告
      提供土地作為向金融機構辦理融資之擔保品，藉以取得繼
      續興建「美夢成真」建案資金之機會，使告訴人迫於無奈
      同意配合而來，核係被告為達規避本件營業稅之必然手段
      及結果，尚難執以資為本件非合建分屋性質之依據。
三、綜上所述，被告與富茂隆公司間之房屋合建契約依再協議書
    之約定係屬合建分屋之法律關係性質，至臻明確。被告依88
    年5月13日訂立再協議書約定分得系爭19戶房屋後，既於88
    年10月8日再將分得之19戶房屋轉讓予泰普公司，當時營業
    稅法第3條規定，無論係有償或無償，均應認或視為原告銷
    售貨物之行為，而為營業稅之納稅義務人，被告自應依規定
    就銷售系爭房屋之銷售額開立統一發票，並向稅捐主管機關
    申報。如前所述，被告不依規定開立統一發票報繳營業稅，
    竟藉由要求告訴人配合提供之前開富茂隆公司與泰普公司間
    土地房屋買賣契約書、19戶房屋發票此一不正當方法，隱瞞
    其轉讓系爭19戶建物、土地予泰普公司，進而逃漏應繳納營
    業稅。經本院就被告前開所為逃漏之稅額依職權函詢財政部
    國稅局結果，據該局以97年4月22日財高國稅審一字第
    0970023081號函檢附2006年5月24日0000000000號復查決定
    書覆稱：被告於88年10月8日，銷售貨物計4000萬元（不含
    稅），逃漏營業稅200萬元等情。本件被告犯行事證已臻明
    確，應予以依法論科。
四、按行為後法律有變更者，適用行為時之法律。但行為後之法
    律有利於行為人者，適用最有利於行為人之法律，刑法第2
    條第1 項定有明文。查被告於前開行為後，
  1.稅捐稽徵法第41條所定之法定本刑，其中關於罰金之最低額
    度，依刑法第33條第5 款規定：罰金：一元以上。另依現行
    法規所定貨幣單位折算新臺幣條例第2 條之規定，折算為新
    臺幣後，為三元以上。而被告行為後，95年7 月1日 施行之
    刑法第33條第5 款規定：罰金，新臺幣一千元以上，以百元
    計算之。比較新、舊法之結果，95年7 月1 日修正前之刑法
    第214 條、第339 條第1 項、第339 條之2第1項之法定刑，
    就罰金部分，其最低度均為新臺幣3 元，而95年7 月1 日修
    正後之刑法第214 條、第339 條第1項 、第339 條之2 第1
    項之法定刑，就罰金部分，其最低度均為新臺幣1,000 元，
    以修正前之刑法第33條第5 款之規定較有利於被告。以修正
    前之刑法第33條第5 款之規定較有利於被告。
  2.刑法第41條業經總統於94年2 月2 日修正公布，並自95年7
    月1 日施行。被告行為後，罰金罰鍰提高標準條例第2 條業
    已刪除，而刑法第41 條 第1 項前段易科罰金折算標準，已
    由舊法之銀元100 元、200 元、300 元修正為新臺幣1 千元
    、2 千元、3 千元，屬科刑規範事項之變更，其折算標準為
    裁判時所應諭知，自均有就新舊法規定比較之必要，經比較
    新舊法結果，以被告行為時之舊法較為有利於被告，應依刑
    法第2 條第1 項前段規定，適用修正前刑法第41第1 項前段
    、廢止前罰金罰鍰提高標準條例第2 條規定，定其易科罰金
    之折算標準。
五、核被告所為，係犯稅捐稽徵法第41條之納稅義務人以不正當
    方法逃漏稅捐罪（稅捐稽徵法雖於被告行為後之89年5 月17
    日、96年1 月10日、96年3 月21日、96年12月12日4 度修正
    ，惟第41條並未修正，自無新舊法比較之必要）。爰審酌被
    告為圖逃漏營業稅，藉由主導告訴人任實際負責人之富茂隆
    公司簽署、開立與實際買受人不符之土地房屋買賣契約書、
    房屋發票之手段，隱瞞被告轉讓系爭19戶建物、土地予泰普
    公司之事實，藉以逃漏應繳納之營業稅款，所為不僅影響富
    茂隆公司之利益，更害及稅捐機關對於租稅核課之正確性與
    國家賦稅收入；非法逃漏營業稅高達200 萬元，犯罪情節嚴
    重；犯後始終飾辭卸責，未見悔悟之意；據被告陳明，迄今
    僅繳清所逃漏之營業稅額200 萬元，罰鍰600 萬元尚未繳清
    之情；及被告之前未有任何犯罪前科，素行良好，有臺灣高
    等法院被告前案紀錄表在卷可考等一切情狀，量處如主文所
    示之刑。被告犯罪後，中華民國96年罪犯減刑條例業於96年
    6 月15日經立法院三讀通過，並經總統府公布生效，則
    本件被告犯罪之時點既在96年4 月24日之前，且其所犯之罪
    核與中華民國96年罪犯減刑條例第2 條第1 項之規定相符，
    復無同條例第3 條之除外情事存在，自應依該條例第2 條第
    1 項第3 款、第7 條之規定，減其宣告刑二分之一，並依法
    諭知其宣告刑及減得之刑，且依修正前刑法第41條第1 項前
    段諭知易科罰金折算標準，以資懲儆。
、不另為無罪諭知部分
一、公訴意旨另以：被告基於逃漏稅捐及偽造文書犯意，於申報
    系爭19戶房屋所得稅捐時，偽造富茂隆公司及李文吉（起訴
    書誤載為甲○○）名義，與泰普公司訂立88年10月8日土地
    房屋買賣契約書，並蓋用其所持有之富茂隆公司及李文吉（
    起訴書誤載為甲○○）之大、小章在契約書上，再檢具以泰
    普公司名義所簽發之總計面額4200萬元之5紙支票影本及其
    他相關資料，向財政部高雄市國稅局提出說明書表示，該19
    戶房屋係泰普公司以4200萬元代價，向富茂隆公司承購，因
    富茂隆公司前已銷售房屋所得款項，並未依約按比例交付，
    即以取得前開支票償付予被告款項，以換取不對告訴人興訟
    條件，是該等支票最後回流至被告手上等語，予以行使，而
    以此方式將稅捐轉嫁給富茂隆公司，致足生損害於告訴人、
    富茂隆公司及稅捐稽徵機關對於課稅之正確性，因認被告另
    犯刑法第210條、第216條（原起訴書漏引）之行使偽造私文
    書罪嫌。
二、按犯罪事實應依證據認定之，無證據不得認定犯罪事實；不
    能證明被告犯罪者，應諭知無罪之判決，刑事訴訟法第154
    條第2項及第301條第1項前段分別定有明文。次按認定不利
    於被告之事實須依積極證據，苟積極證據不足為不利於被告
    事實之認定時，即應為有利於被告之認定（最高法院30年臺
    上字第816 號判例意旨參照）；又檢察官對於起訴之犯罪事
    實，倘其所提出之證據，不足為被告有罪之積極證明，或其
    指出之證明方法，無從說服法院以形成被告有罪之心證，基
    於無罪推定之原則，自應為被告無罪判決之諭知（最高法院
    92年臺上字第128 號判例意旨參照）。
三、訊據被告始終堅決否認有何偽造土地房屋買賣契約書之犯行
    ，而公訴意旨認被告涉有此項罪行，無非係以告訴人之指訴
    為其唯一論據。經本院詳加核對蓋用於卷附前開土地房屋買
    賣契約書影本「出賣人甲方」欄位及該契約附件一影本上之
    「富茂隆建設事業股份有限公司」印文（參見刑事辯護意旨
    （二）狀證三），與蓋用於卷附89年1月28日變更起造人申
    請書、高雄縣政府建設局建造執照變更起造人名冊等件（參
    見本院卷第161頁至第166頁）之原起造人欄位之「富茂隆建
    設事業股份有限公司」印文，二者並無明顯不同。是前開房
    屋土地買賣契約書是否果如告訴人指陳，出自偽造，已有可
    疑。再卷附富茂隆公司開立予泰普公司房屋發票19紙，係為
    真正，已詳前述。告訴人在本院雖陳稱：前開土地房屋買賣
    契約書上「富茂隆建設事業股份有限公司」印文，係被告擅
    自蓋用其兄乙○○主持之建築師事務所持有原始起造人（即
    富茂隆公司）章而來等語。惟已據證人乙○○到院堅決否認
    持有富茂隆公司印章之情。告訴人就同一情節於同次庭訊復
    又陳稱：房屋土地買賣契約書上富茂隆公司的大小章，不是
    放在建築師事務所的大小章就是他們（應係指被告或乙○○
    ）偷刻的云云。供詞反覆，顯有瑕疵，可信度有所疑義。雖
    告訴人另於97年3 月25日提出富茂隆公司大小章拓印文（參
    見本院卷第179 頁），與前揭土地房屋買賣契約書及附件一
    所蓋用者並不吻合，惟據告訴人於97年4 月29日審理中自承
    ：「（你有於88年底89年初有向主管機關變更登記富茂隆公
    司的大小章碼？）有，詳細日期我還要查，我有向工務局變
    更起造人。我沒有向建設局申請變更，建設局的是印鑑，工
    務局的是起造人名義的大小章，印鑑不能夠隨便變更。」（
    參見本院卷第234 頁）等語可知，實際上富茂隆公司大小章
    並不只有1 組，是告訴人事後提出與蓋用於前揭土地房屋買
    賣契約書上印文不相符合之富茂隆公司印文，並不足為不利
    被告之認定。此外，全卷復查無任何足以證明被告有公訴意
    旨所指行使偽造私文書犯行之積極事證，應認被告此部犯罪
    嫌疑不足。但此部分因檢察官認與上開判決有罪部分有牽連
    犯之裁判上一罪關係，爰不另為無罪之諭知。
據上論斷，應依刑事訴訟法第299條第1項前段，稅捐稽徵法第41
條，刑法第2條第1項、第11條前段，修正前刑法第41條第1項前
段，廢止前罰金罰鍰提高標準條例第2 條，中華民國九十六年罪
犯減刑條例第2 條第1 項第3 款、第7 條、第9 條，判決如主文
。
本案經檢察官王邦安到庭執行職務。
中    華    民    國    97    年    5     月    21    日
                  刑事第六庭  審判長法  官  曾逸誠
                                    法  官  王  琁
                                    法  官  陳思睿
以上正本證明與原本無異。
如不服本判決應於收受本判決後10日內向本院提出上訴書狀，並
應敘述具體理由，如未敘述上訴理由者，應於上訴期間屆滿後20
日內補提理由書狀於本院（均須按他造當事人之人數附繕本）「
切勿逕送上級法院」。
中    華    民    國    97    年    5     月    21    日
                                    書記官  何慧娟
附錄本件論罪科刑法條；
稅捐稽徵法第41條
納稅義務人以詐術或其他不正當方法逃漏稅捐者，處5 年以下有
期徒刑、拘役或科或併科新台幣6 萬元以下罰金。


司法院資訊處製作；財團法人民間司法改革基金會備份。
